---
title: "01 Wahlbeteiligung"
---

## Datenquelle

Quelle: <https://www.bundeswahlleiterin.de/bundestagswahlen/2021/ergebnisse/repraesentative-wahlstatistik.html>

```{r setup}
library(tidyverse)
library(ggtext)
library(gganimate)
library(gt)
```

## Datenvorbereitung

Daten der repräsentativen Wahlstatistik herunterladen.

```{r load-data}
url <- 
"https://www.bundeswahlleiterin.de/dam/jcr/f920aa03-a0b1-45a5-8e65-7902a67259d7/btw_rws_wb-1953.csv"
df_wbt <- read_csv2(
  url, skip = 15,
  col_names = c("wahl", "geschlecht", "altersgruppe", "wahlberechtigte",
                "wahlberechtige_ohne_wahlscheinvermerk",
                "wahlberechtige_mit_wahlscheinvermerk",
                "waehler", "wahlbeteiligung"))

df_wbt <- df_wbt |> 
  mutate(altersgruppe = str_replace(altersgruppe, "\\s-\\s", "-"))
```

## Datenexploration

Die Altersgruppen wurden über Zeit unterschiedlich gebildet und erst ab 1972 waren 18-jährige wahlberechtigt.

Für die BTWen bis einschließlich 1961 verliert man Granularität in den Altersgruppen.

```{r}
df_wbt |> 
  filter(altersgruppe != "Summe") |> 
  distinct(wahl, altersgruppe) |>
  mutate(
    altersgruppe_lower = str_extract(altersgruppe, "(\\d{2})", group = 1),
    altersgruppe_upper = str_extract(altersgruppe, "\\d{2}.(\\d{2})", group = 1),
    altersgruppe_upper = ifelse(altersgruppe == "70 und mehr", 80, altersgruppe_upper),
    across(c(altersgruppe_lower, altersgruppe_upper), as.integer),
    wahl = factor(wahl)
  ) |> 
  ggplot(
    aes(color = altersgruppe_lower)
  ) +
  geom_segment(
    aes(x = altersgruppe_lower + 0.1, xend = altersgruppe_upper - 0.1, y = wahl, yend = wahl),
    linewidth = 2.5, lineend = "square"
  ) +
  scale_color_gradient(low = "grey2", high = "grey90") +
  guides(color = "none") +
  theme_minimal()
  
```

Betrachtung der Bundestagswahlen ab 1972, weil der Zuschnitt der Altersgruppen seit der Herabsetzung der Volljährigkeitsgrenze auf 18 Jahre konstant ist.

```{r}
df_wbt_total_ab1972 <- df_wbt |>  
  group_by(wahl, altersgruppe) |> 
  # filter(geschlecht == "Summe", wahl >= 1972)
  filter(wahl >= 1972)
```

## Datenvisualisierungen

### Wahlbeteiligung nach Altersgruppen über Zeit

Wahl 2021

```{r}

df_wbt_total_ab1972 |> 
  filter(altersgruppe != "Summe", geschlecht != "Summe", wahl == 2021) |> 
  select(wahl, geschlecht, altersgruppe, wahlbeteiligung) |> 
  pivot_wider(id_cols = c(wahl, altersgruppe), names_from = "geschlecht", values_from = "wahlbeteiligung", names_prefix = "wbt_") |> 
  ggplot(aes(x = altersgruppe)) +
  geom_segment(
    aes(xend = altersgruppe,
        y = wbt_m, yend = wbt_w), 
    color = "grey50", linewidth = 0.9) +
  geom_point(
    aes(y = wbt_m, fill = "männlich"),
    size = 3, shape = 21, color = "grey50", stroke = 0.1
  ) +
  geom_point(
    aes(y = wbt_w, fill = "weiblich"),
    size = 3, shape = 21, color = "grey50", stroke = 0.1
  ) +
  scale_x_discrete(position = "top", expand = expansion(add = c(0.3, 0.8))) +
  scale_y_continuous(labels = function(x) paste(x, "%")) +
  scale_fill_manual(values = c("männlich" = "#00C4A9", "weiblich" = "#8A01F5")) +
  coord_cartesian(
    clip = "off", ylim = c(65, 85)) +
  labs(
    fill = "Geschlecht"
  ) +
  theme_minimal(base_family = "Roboto Condensed", base_size = 12) +
  theme(
    plot.background = element_rect(color = "#F6F6F3")
  )

```

```{r wbt-altersgruppen-animation, gganimate = list(nframes = 100, fps = 12), fig.width=8, cache=TRUE}
p <- df_wbt_total_ab1972 |> 
  filter(altersgruppe != "Summe", geschlecht == "Summe") |> 
  # mutate(wahl = factor(wahl)) |> 
  ggplot(aes(altersgruppe, wahlbeteiligung, group = wahl)) +
  geom_line(color = "purple", linewidth = 1.2) +
  geom_point(
    shape = 21, fill = "white", color = "purple"
  ) +
  geom_text(
    data = ~subset(., altersgruppe == max(altersgruppe)),
    aes(x = altersgruppe, 
        y = wahlbeteiligung,
        label = wahl), 
    color = "purple", hjust = 0, nudge_x = 0.1, family = "Roboto Condensed", size = 5,
    fontface = "bold"
  ) +
  scale_x_discrete(position = "top", expand = expansion(add = c(0.3, 0.8))) +
  scale_y_continuous(labels = function(x) paste(x, "%")) +
  coord_cartesian(clip = "off") +
  theme_minimal(base_family = "Roboto Condensed", base_size = 12) +
  theme(
    plot.background = element_rect(color = "#F6F6F3")
  )

p_anim <- p +
  transition_states(wahl) +
  shadow_mark(past = TRUE, future = FALSE, 
              alpha = 0.2, linewidth = 0.33, colour = "grey60", 
              # Jahreszahlen nicht mitführen
              exclude_layer = c(2, 3))


n_wahlen <- length(unique(df_wbt_total_ab1972$wahl))

animate(p_anim, fps = 10, nframes = 100, end_pause = 20, rewind = FALSE)
```

```{r wbt-altersgruppen-geschlecht-animation, gganimate = list(nframes = 100, fps = 12), fig.width=8, cache=TRUE}
p <- df_wbt_total_ab1972 |> 
  filter(altersgruppe != "Summe", geschlecht != "Summe") |> 
  mutate(geschlecht_label = ifelse(geschlecht == "m", "Wähler", "Wählerinnen")) |> 
  ggplot(aes(altersgruppe, wahlbeteiligung, group = paste(wahl, geschlecht))) +
  geom_line(
    aes(color = geschlecht),
    linewidth = 1.2) +
  geom_point(
    aes(color = geschlecht),
    shape = 21, fill = "white"
  ) +
  geom_text(
    data = ~subset(., altersgruppe == max(altersgruppe)),
    aes(x = altersgruppe, 
        y = wahlbeteiligung,
        label = geschlecht_label, color = geschlecht), 
    hjust = 0, nudge_x = 0.1, family = "Roboto Condensed", size = 5,
    fontface = "bold"
  ) +
  geom_richtext(
    data = ~subset(., altersgruppe == max(altersgruppe)) |> 
      distinct(altersgruppe, wahl),
    aes(x = altersgruppe, y = 60, 
        label = sprintf("<span style='font-size: 12pt'>Bundestagswahl</span><br><b>%s</b>", wahl)),
    color = "grey50", size = 12, hjust = 1, family = "Roboto Condensed",
    fill = NA, label.size = 0, lineheight = 0.2,
    inherit.aes = FALSE
  ) +
  scale_x_discrete(position = "top", expand = expansion(add = c(0.3, 0.8))) +
  scale_y_continuous(labels = function(x) paste(x, "%")) +
  scale_color_manual(values = c("m" = "#00C4A9", "w" = "#8A01F5")) +
  coord_cartesian(ylim = c(55, 100), clip = "off") +
  guides(color = "none") +
  theme_minimal(base_family = "Roboto Condensed", base_size = 12) +
  theme(
    plot.background = element_rect(color = "#F6F6F3"),
    plot.margin = margin(t = 2, l = 2, r = 50, b = 2)
  )

p_anim <- p +
  transition_states(wahl) +
  shadow_mark(past = TRUE, future = FALSE, 
              alpha = 0.2, linewidth = 0.33, 
              # Jahreszahlen nicht mitführen
              exclude_layer = c(2, 3, 4))


n_wahlen <- length(unique(df_wbt_total_ab1972$wahl))

animate(p_anim, fps = 10, nframes = 100, end_pause = 20, rewind = FALSE)
```

### Wähler nach Altersgruppen

```{r waehler-nach-altersgruppen}

p_wbt_altersgruppen <- df_wbt_total_ab1972 |> 
  filter(altersgruppe != "Summe", geschlecht == "Summe") |> 
  ggplot(aes(factor(wahl), waehler, fill = altersgruppe)) +
  geom_col(position = "fill", col = "white", linewidth = 0.2) +
  scale_y_continuous(
    breaks = seq(0, 1, 0.1),
    labels = scales::label_percent(),
    sec.axis = dup_axis()
    ) +
  scale_fill_brewer(type = "qual", palette = "Set3") +
  theme_minimal(base_family = "Roboto Condensed", base_size = 12) +
  theme(
    plot.background = element_rect(color = "#F6F6F3")
  )

p_wbt_altersgruppen

```

```{r waehler-wahlberechtigte-nach-altersgruppen, fig.height=15}

df_wbt_total_ab1972 |> 
  filter(altersgruppe != "Summe", geschlecht == "Summe") |> 
  select(wahl, altersgruppe, wahlberechtigte, waehler) |> 
  pivot_longer(cols = c(wahlberechtigte, waehler), names_to = "gruppe", values_to = "anzahl") |> 
  ggplot(aes(gruppe, anzahl, fill = altersgruppe)) +
  geom_col(position = "fill", col = "white", linewidth = 0.1) +
  scale_y_continuous(
    breaks = seq(0, 1, 0.1),
    labels = scales::label_percent(),
    sec.axis = dup_axis()
    ) +
  scale_fill_brewer(type = "qual", palette = "Set3") +
  facet_wrap(vars(wahl), ncol = 2) +
  theme_minimal(base_family = "Roboto Condensed", base_size = 12) +
  theme(
    plot.background = element_rect(color = "#F6F6F3")
  )

```

### Wahlbeteiligung nach Altersgruppe 2021

Marimekko-Chart, das die Größe der Altersgruppen auf der x-Achse abbildet, y–Achse Wahlbeteiligung. Fläche der Rechtecke ergibt die Anzahl der Wähler in der jeweiligen Altersgruppe.

Ggf. animiert über Zeit oder 2-3 Charts, um die Veränderungen der Zusammensetzung der Wählerschaft darzustellen.

Ggf. nur Anteil der Wähler nach Altersgruppe? Weniger Komplexität als das Marimekko-Chart.

## Briefwahl

```{r briefwahl-load-data}
url_modus <- 
"https://www.bundeswahlleiterin.de/dam/jcr/589a0053-b05a-4847-b616-5cdbbc48b277/btw21_rws_bst2-ba.csv"
df_modus <- read_csv2(url_modus, skip = 12)
```

## Wahlbeteiligung nach Bundesländern insgesamt

```{r wbt-länder-daten}

spaltennamen <- c("Land",
  "Jahr der Wahl",
  "Wahlberechtigte insgesamt",
  "Wahlberechtigte ohne Sperrvermerk",
  "Wahlberechtigte mit Sperrvermerk und nach § 25 Abs. 2 BWO",
  "Anteil Wahlberechtigte mit Sperrvermerk und nach § 25 Abs. 2 BWO an Wahlberechtigten insgesamt",
  "Wählende insgesamt",
  "Wählende ohne Wahlschein",
  "Anteil Wählende ohne Wahlschein an den Wählenden insgesamt",
  "Wählende mit einfachen Wahlschein",
  "Wählende mit Briefwahlschein",
  "Anteil Wählende mit Briefwahlschein an den Wählenden insgesamt",
  "Wahlbeteiligung insgesamt: Anteil Wählende insgesamt an Wahlberechtigten insgesamt",
  "Wahlbeteiligung ohne Wahlschein: Anteil Wählende ohne Wahlschein an Wahlberechtigten ohne Sperrvermerk",
  "Wahlbeteiligung mit Wahlschein: Anteil Wählende mit Wahlschein an Wahlberechtigten mit Sperrvermerk")

spaltennamen[c(1, 2, 13)] <- c("land", "jahr", "wbt_insgesamt")

df_wbt_laender <- read_csv2("https://www.bundeswahlleiterin.de/dam/jcr/21e4d643-194f-4317-b31e-70846d095ec0/btw_ab57_wahlschein.csv",
                            skip = 6, col_names = spaltennamen)

df_wbt_laender <- df_wbt_laender |> 
  select(land, jahr, wbt_insgesamt) |> 
  mutate(jahr = as.integer(jahr)) |> 
  na.omit()

btw_jahre <- unique(df_wbt_laender$jahr)

df_wbt_laender |>  
  filter(land != "Bund") |> 
  ggplot(aes(jahr, wbt_insgesamt, group = land)) +
  geom_line(linewidth = 0.2, color = "grey40") +
  geom_line(
    data = ~mutate(., land2 = land),
    color = "red"
  ) +
  scale_x_continuous(breaks = btw_jahre[seq(1, length(btw_jahre), 2)]) +
  coord_cartesian(ylim = c(50, 100)) +
  facet_wrap(vars(land2))
```

## Strukturdaten der Wahlkreise 2021

<https://www.bundeswahlleiterin.de/dam/jcr/b1d3fc4f-17eb-455f-a01c-a0bf32135c5d/btw21_strukturdaten.csv>

Wahlergebnisse in den Wahlkreisen 2021

<https://www.bundeswahlleiterin.de/bundestagswahlen/2021/ergebnisse/opendata/btw21/20240211_wdhwahl-vgl2021/csv/kerg.csv>

```{r}
url_wk_struktur_2021 <- "https://www.bundeswahlleiterin.de/dam/jcr/b1d3fc4f-17eb-455f-a01c-a0bf32135c5d/btw21_strukturdaten.csv"
url_wk_ergebnisse_2021 <- "https://www.bundeswahlleiterin.de/bundestagswahlen/2021/ergebnisse/opendata/btw21/20240211_wdhwahl-vgl2021/csv/kerg.csv"

df_wk_struktur_2021 <- read_csv2(url_wk_struktur_2021, skip = 8,
                                 name_repair = janitor::make_clean_names)
df_wk_ergebnisse_2021 <- read_csv2(url_wk_ergebnisse_2021, skip = 4,
                                 name_repair = janitor::make_clean_names) |> 
  select(1:4, 8)
colnames(df_wk_ergebnisse_2021) <- c("wahlkreis_nr", "wahlkreis_name", "landnr", "wahlberechtigte", "waehlende")

df_wk_ergebnisse_2021 <- df_wk_ergebnisse_2021 |> 
  mutate(wbt = waehlende / wahlberechtigte)


df_wk_ergebnisse_struktur_2021 <- df_wk_ergebnisse_2021 |> 
  inner_join(df_wk_struktur_2021, by = join_by(wahlkreis_nr, wahlkreis_name))

```

### Korrelationen zwischen Wahlbeteiligung und Strukturmerkmalen der Wahlkreise

```{r wbt-wk-struktur-cor}

var <- "verfugbares_einkommen_der_privaten_haushalte_2018_eur_je_ew"

numeric_cols <- colnames(select(df_wk_ergebnisse_struktur_2021, where(is.numeric)))
wbt_cors <- map(
  numeric_cols,
  function(x) {
    cor(df_wk_ergebnisse_struktur_2021$wbt, df_wk_ergebnisse_struktur_2021[x])  
  }
  ) |> unlist()

data.frame(
  var = numeric_cols, 
  var_short = str_sub(numeric_cols, 1, 60),
  r = wbt_cors
  ) |> 
  select(var_short, r) |> 
  arrange(desc(abs(r)))

```

```{r}
df_wk_ergebnisse_struktur_2021 |> 
  ggplot(aes(arbeitslosenquote_februar_2021_insgesamt, wbt, group = wahlkreis_nr)) +
  geom_smooth(
    aes(group = 1),
    method = "lm", color = "grey10") +
  geom_point(
    shape = 21, color = "purple", fill = alpha("purple", 0.3), stroke = 0.2
  ) +
  scale_y_continuous(labels = scales::label_percent()) +
  theme_minimal()

```

```{r}
df_wk_ergebnisse_struktur_2021 |> 
  ggplot(aes(verfugbares_einkommen_der_privaten_haushalte_2018_eur_je_ew, wbt, group = wahlkreis_nr)) +
  geom_smooth(
    aes(group = 1),
    method = "lm", color = "grey10") +
  geom_point(
    shape = 21, color = "purple", fill = alpha("purple", 0.3), stroke = 0.2
  ) +
  scale_y_continuous(labels = scales::label_percent()) +
  theme_minimal()

```
