---
title: "01 Wahlbeteiligung"
---

## Datenquelle

Quelle: <https://www.bundeswahlleiterin.de/bundestagswahlen/2021/ergebnisse/repraesentative-wahlstatistik.html>

```{r setup}
library(tidyverse)
library(ggtext)
library(gganimate)
library(gt)
```

## Datenvorbereitung

Daten der repräsentativen Wahlstatistik herunterladen.

```{r load-data}
url <- 
"https://www.bundeswahlleiterin.de/dam/jcr/f920aa03-a0b1-45a5-8e65-7902a67259d7/btw_rws_wb-1953.csv"
df_wbt <- read_csv2(
  url, skip = 15,
  col_names = c("wahl", "geschlecht", "altersgruppe", "wahlberechtigte",
                "wahlberechtige_ohne_wahlscheinvermerk",
                "wahlberechtige_mit_wahlscheinvermerk",
                "waehler", "wahlbeteiligung"))
```

## Datenexploration

Die Altersgruppen wurden über Zeit unterschiedlich gebildet und erst ab 1972 waren 18-jährige wahlberechtigt.

```{r wbt-elections-table}
df_wbt |> 
  filter(altersgruppe != "Summe") |> 
  distinct(wahl, altersgruppe) |>
  mutate(dummy = "x") |> 
  pivot_wider(id_cols = altersgruppe, names_from = "wahl", values_from = dummy, values_fill = "") |> 
  arrange(altersgruppe) |> 
  knitr::kable()

```

Als Timeline/Gantt-Chart.

Für die BTWen bis einschließlich 1961 verliert man Granularität in den Altersgruppen.

```{r}
df_wbt |> 
  filter(altersgruppe != "Summe") |> 
  distinct(wahl, altersgruppe) |>
  mutate(
    altersgruppe_lower = str_extract(altersgruppe, "(\\d{2})\\s", group = 1),
    altersgruppe_upper = str_extract(altersgruppe, "\\d{2}\\s.+(\\d{2})", group = 1),
    altersgruppe_upper = ifelse(altersgruppe == "70 und mehr", 90, altersgruppe_upper),
    across(c(altersgruppe_lower, altersgruppe_upper), as.integer),
    wahl = factor(wahl)
  ) |> 
  ggplot(
    aes(color = altersgruppe_lower)
  ) +
  geom_segment(
    aes(x = altersgruppe_lower + 0.1, xend = altersgruppe_upper - 0.1, y = wahl, yend = wahl),
    linewidth = 2.5, lineend = "square"
  ) +
  scale_color_gradient(low = "grey2", high = "grey90") +
  guides(color = "none") +
  theme_minimal()
  
```

Betrachtung der Bundestagswahlen ab 1972, weil der Zuschnitt der Altersgruppen seit der Herabsetzung der Volljährigkeitsgrenze auf 18 Jahre konstant ist.

```{r}
df_wbt_total_ab1972 <- df_wbt |>  
  group_by(wahl, altersgruppe) |> 
  filter(geschlecht == "Summe", wahl >= 1972)
```

## Datenvisualisierungen

### Wahlbeteiligung nach Altersgruppen über Zeit 

Animation

```{r wbt-altersgruppen-animation, gganimate = list(nframes = 100, fps = 12)}
p <- df_wbt_total_ab1972 |> 
  filter(altersgruppe != "Summe") |> 
  # mutate(wahl = factor(wahl)) |> 
  ggplot(aes(altersgruppe, wahlbeteiligung, group = wahl)) +
  geom_line(color = "purple", size = 1.2) +
  geom_text(
    data = ~subset(., altersgruppe == max(altersgruppe)),
    aes(x = altersgruppe, 
        y = wahlbeteiligung,
        label = wahl), 
    color = "purple", hjust = 0, nudge_x = 0.1, family = "Roboto Condensed", size = 5,
    fontface = "bold"
  ) +
  scale_x_discrete(position = "top", expand = expansion(add = c(0.3, 0.8))) +
  scale_y_continuous(labels = function(x) paste(x, "%")) +
  coord_cartesian(clip = "off") +
  theme_minimal(base_family = "Roboto Condensed", base_size = 12) +
  theme(
    plot.background = element_rect(color = "#F6F6F3")
  )

p_anim <- p +
  transition_states(wahl) +
  shadow_mark(past = TRUE, future = FALSE, 
              alpha = 0.2, size = size / 4, colour = "grey60", 
              # Jahreszahlen nicht mitführen
              exclude_layer = 2)


n_wahlen <- length(unique(df_wbt_total_ab1972$wahl))

animate(p_anim, fps = 10, nframes = 100, end_pause = 20, rewind = FALSE)
```

```{r}

```

### Wahlbeteiligung nach Altersgruppe 2021

Marimekko-Chart, das die Größe der Altersgruppen auf der x-Achse abbildet, y–Achse Wahlbeteiligung. Fläche der Rechtecke ergibt die Anzahl der Wähler in der jeweiligen Altersgruppe.

Ggf. animiert über Zeit oder 2-3 Charts, um die Veränderungen der Zusammensetzung der Wählerschaft darzustellen.

Ggf. nur Anteil der Wähler nach Altersgruppe? Weniger Komplexität als das Marimekko-Chart.
